臺灣高等法院臺中分院刑事裁定
110年度聲字第2098號
聲  請  人  
即  被  告  黃健彰



選任辯護人  黃德聖律師（法扶律師）
上列聲請人即被告因違反毒品危害防制條例案件（110年度上訴
字第1451號），聲請具保停止羈押，本院裁定如下：
    主    文
聲請駁回。
    理    由
一、聲請意旨略以：被告黃健彰業於本案原審審理期間，雖有遲
    誤庭期之情事，惟其並非無故未到庭，事後亦有委請辯護人
    向法院陳報遲誤庭期之原因，顯見被告並非有意逃避司法審
    判，被告嗣後亦有委請辯護人主動向法院陳報收受司法文書
    之最新地址，被告並無意逃亡，且被告上訴無非係為爭取對
    自己更有利之判決，衡情殊無不配合法院審理，或故意不到
    場以營造對自己更不利情勢之事理，實難認本案有未予羈押
    顯難進行訴追或審判之情事，懇請讓被告准予具保停止羈押
    等語。
二、按被告及得為其輔佐人之人或辯護人，得隨時具保，向法院
    聲請停止羈押，刑事訴訟法第110 條第1 項定有明文。查本
    案係被告本人具狀聲請具保停止羈押，依上開規定，本件聲
    請自屬合法。
三、本件被告前經本院法官訊問後，認為涉犯槍砲彈藥刀械管制
    條例第7條第4項、同條例第12條第4項、修正前刑法第135條
    第1項之罪，犯罪嫌疑重大，所犯為最輕本刑5年以上有期徒
    刑之重罪，且有事實足認被告有逃亡之虞，有同法第101條
    第1項第1款、第3款之情形，非予羈押，顯難進行審判、執
    行，而於民國110年7月22日執行羈押。
四、聲請人雖以上情為由，聲請具保停止羈押，惟與刑事訴訟法
    第114 條各款所定不得駁回聲請具保停止羈押之事由不相符
    合，非屬法定應具保停止羈押事由。又刑事訴訟法第101 條
    第1 項第3 款規定之法理，實係因被告所犯為死刑、無期徒
    刑或最輕本刑為5 年以上有期徒刑之罪，可以預期將受重刑
    宣判，其為規避刑罰之執行而妨礙追訴、審判程序進行之可
    能性增加，國家刑罰權有難以實現之危險，是為防免其實際
    發生，在此維持重大之社會秩序及增進重大之公共利益之限
    度內（憲法第23條），乃具有正當性。從而，基於憲法保障
    人民身體自由之意旨，被告犯上開重罪條款且嫌疑重大者，
    仍應有相當理由認為其有逃亡、湮滅、偽造、變造證據或勾
    串共犯或證人等之虞，法院斟酌命該被告具保、責付或限制
    住居等侵害較小之手段，均不足以確保追訴、審判或執行程
    序之順利進行，此際予以羈押，方堪稱係屬維持刑事司法權
    有效行使之最後必要手段。是被告縱然符合上揭第3 款之羈
    押事由，法官仍須就犯罪嫌疑是否重大、有無羈押必要、有
    無不得羈押之情形予以審酌，非謂一符合該款規定之羈押事
    由，即得予以羈押，業經司法院釋字第665 號解釋釋明在案
    。上揭所稱「相當理由」，與同條項第1 款、第2 款法文內
    之「有事實足認有…之虞」（學理上解釋為「充分理由」）
    尚屬有間，其條件當較寬鬆。良以重罪常伴有逃亡、滅證之
    高度可能，係趨吉避凶、脫免刑責、不甘受罰之基本人性，
    倘一般正常之人，依其合理判斷，可認為該犯重罪嫌疑重大
    之人具有逃亡或滅證之相當或然率存在，即已該當「相當理
    由」之認定標準，不以達到充分可信或確定程度為必要。以
    量化為喻，若依客觀、正常之社會通念，認為其人已有超過
    百分之50之逃亡、滅證可能性者，當可認具有相當理由認為
    其有逃亡、滅證之虞。此與前2款至少須有百分之80以上，
    始足認有該情之虞者，自有程度之差別。再其認定，固不得
    憑空臆測，但不以絕對客觀之具體事實為限，若有某些跡象
    或情況作為基礎，即無不可（最高法院98年度台抗字第668
    號、第703 號裁定意旨參照）。被告被訴槍砲彈藥刀械管制
    條例第7條第4項、同條例第12條第4項、修正前刑法第135條
    第1項等罪，業據被告於本院準備程序時坦承不諱，並有證
    人林育民、施季凱、陳春木、嚴自強等人之證述、現場錄影
    譯文、診斷證明書、扣案之槍枝、子彈可資佐證，經原審認
    定被告犯槍砲彈藥刀械管制條例第7條第4項、同條例第12條
    第4項、修正前刑法第135條第1項等罪，事證明確，於110年
    6月17日以109年度訴字第2384號分別判處有期徒刑6年、4月
    。被告所犯之非法持有具殺傷力之槍枝罪，為最輕本刑5年
    以上有期徒刑之重罪，而被告於警員林育民、施季凱執行搜
    索期間，因恐其持有之槍枝、子彈遭查獲，攻擊林育民、施
    季凱，妨害警員執行公務，顯有逃避追訴之情事，且被告於
    原審準備程序期間，經受命法官限制住居於彰化縣○○鎮○○○○
    巷00號，被告違反限制住居命令並未居住於上址，且於110
    年2月25日審判期日經合法傳喚無正當理由未到庭，復拘提
    無著，經通緝後到案等情，亦有臺灣臺中地方法院限制住居
    書、送達證書、刑事報到單、、通緝書、彰化縣警察局鹿港
    分局函文、員警職務報告書、臺灣彰化地方檢察署檢察官拘
    票、拘提報告書附卷可稽（見原審卷第167、193、203、205
    、211、239至242、271頁），有事實足認被告有逃亡之虞，
    非予羈押，顯難確保審判、執行之進行，是原刑事訴訟法第
    101 條第1項第1款、第3款之羈押原因仍然存在，且有繼續
    羈押之必要，聲請人所請具保以停止羈押，難以准許，應予
    駁回。
五、依刑事訴訟法第110 條第1 項、第121 條第1 項，裁定如主
    文。
中　　華　　民　　國　　110 　年　　8 　　月　　20　　日
            刑事第三庭    審判長法　官  邱  顯  祥
　　　　　　　　　　　　        法　官  李  明  鴻
　　　　　　　　　　　　　      法　官  楊  欣  怡
以上正本證明與原本無異。
如不服本裁定，應於收受送達後5日內向本院提出抗告書狀（須
附繕本）。
                                書記官  孫  銘  宏
　　　　　　　　　　　　　　　　
中　　華　　民　　國　　110 　年　　8 　　月　　20　　日